臺灣士林地方法院民事判決
110年度重訴字第206號
原      告  杜勝文  
被      告  張聰吉  
            張聰正  
            張炳鈞  
            黃慈益  
            何吳美玲
            張忠雄  
            張錦祥  
            鄭建家  
            李宏銘  
            吳婉琦  
            陳瑞杰  
            呂曜宇  
            黃雪卿  
            黃雪貞  
            黃雪容  
            黃雪莉  
            黃貝瑜（即黃貝）
            黃貝玲  
            黃貝琪  
            張維智  
上  1   人
法定代理人  史蕎瑄  
上列當事人間請求分割共有物事件，本院於民國111年7月18日言
詞辯論終結，判決如下：
    主      文
兩造共有坐落新北市○○區○○○○段○○○地號土地（地目田、面積五
八八七平方公尺），依下列方法分割：如附圖所示A部分（面積
六四三點八九平方公尺）分歸原告所有；如附圖所示B部分（面
積二二０七點六三平方公尺）分歸被告張聰吉、張聰正、張炳鈞
、張維智按應有部分各四分之一比例維持共有；如附圖所示C部
分（面積三０三五點四八平方公尺）分歸如附表二編號三所示「
新共有人姓名」欄各被告，依「分割後應有部分」欄所示比例維
持共有。
訴訟費用由原告負擔。
    事實及理由
壹、程序部分：
一、按訴訟繫屬中為訴訟標的之法律關係，雖移轉於第三人，於
    訴訟無影響；民事訴訟法第254條第1項定有明文。查被告何
    吳美玲於本件訴訟繫屬中，於民國110年5月5日將下述之系
    爭土地之應有部分移轉登記予訴外人何家陞，此有最新土地
    登記謄本及異動索引在卷可稽（見本院卷第328頁、第342頁
    ），依前揭法條規定，上開土地應有部分之移轉，於本件訴
    訟並無影響；且何家陞業經本院為告知訴訟（本院卷第310
    頁），其受告知訴訟後並未於言詞辯論期日到場陳述意見（
    見本院卷第315頁、第417頁）。而依同法第401條第1項之規
    定，本判決關於被告何吳美玲之部分，對於其繼受人何家陞
    ，亦有效力，合先敘明。
二、被告全體經合法通知，無正當理由，均未於最後言詞辯論期
    日到場，核無民事訴訟法第386條各款所列情形，爰依原告
    之聲請，由其一造辯論而為判決。
貳、實體部分
一、原告起訴主張：兩造為新北市○○區○○○○段000地號土地（下
    稱系爭土地）共有人，應有部分各如附表1「分割前應有部
    分」欄所示。系爭土地現況為部分共有人劃分成6小塊區域
    種植水稻，無民法第823條第1項但書不能分割或訂有不分割
    期限之約定情形，兩造無法達成分割協議，爰依民法第823
    條及第824條規定，訴請法院裁判分割，由原告分得如附圖
    所示A部分土地；原告為感共有人間友好情誼，願意負擔全
    部訴訟費用等語。
二、被告陳述：
　㈠被告張聰吉、張聰正、張炳鈞、張維智（下稱張聰吉等4人）
    未於最後言詞辯論期日到場，惟曾陳稱：同意原告之分割方
    案，並希望由其等4人分得如附圖所示B部分土地，繼續維持
    共有，因為大家都在等政府區段徵收，希望原物分割等語（
    見本院卷第177頁、第250頁）。
  ㈡被告張忠雄及張錦祥未於言詞辯論期日到場，惟其等曾於本
    院履勘期日陳述意見稱：願與其他被告維持共有等語。
  ㈢除上述被告之外，其餘被告均未於言詞辯論期日到場，亦未
    提出書狀作何聲明或陳述。
三、得心證理由：　　
　㈠按各共有人，除法令另有規定外，得隨時請求分割共有物。
    但因物之使用目的不能分割或契約訂有不分割之期限者，不
    在此限；又共有物分割之方法不能協議決定，或於協議決定
    後因消滅時效完成經共有人拒絕履行者，法院得因任何共有
    人之請求，命為下列之分配：一、以原物分配於各共有人。
    但各共有人均受原物之分配顯有困難者，得將原物分配於部
    分共有人。二、原物分配顯有困難時，得變賣共有物，以價
    金分配於各共有人；或以原物之一部分分配於各共有人，他
    部分變賣，以價金分配於各共有人。以原物為分配時，因共
    有人之利益或其他必要情形，得就共有物之一部分仍維持共
    有。民法第823條第1項、第824條第2項、第4項分別定有明
    文。經查：原告主張系爭土地為兩造所共有，每人應有部分
    各如附表1「分割前應有部分」欄所示，且無不能分割之情
    事等事實，有系爭土地登記謄本及異動索引、新北市淡水地
    政事務所函、新北市政府工務局函、新北市淡水區公所函等
    件在卷可稽（見本院110年度士司調字第111號卷第20至30頁
    、本院卷第324至329頁、第342頁、第70頁、第74頁、第78
    頁、第82至84頁），且為被告張聰吉等4人、張忠雄及張錦
    祥等人所不爭執，應堪信為真實。又兩造間就系爭土地並未
    訂有不分割之特約，亦無因法令規定而不能分割之情形，揆
    諸前揭法條規定，各共有人自得隨時請求分割共有物，則原
    告訴請法院裁判分割系爭土地，即無不合，應予准許。
  ㈡關於系爭土地之分割方法：
  ⒈按法院裁判分割共有物，須斟酌各共有人之利害關係、使用
    情形、共有物之性質及價值、經濟效用，符合公平經濟原則
    ，其分割方法始得謂為適當（最高法院90年度台上字第1607
    號判決意旨參照）。又分割共有物究以原物分割或變價分割
    為適當，法院應斟酌當事人意願、共有物之使用情形、經濟
    效用及全體共有人之利益等情形而為適當之分割，不受共有
    人所主張分割方法之拘束（最高法院88年度台上字第600號
    判決意旨參照）。
  ⒉經本院依職權勘驗系爭土地，其現況為種植水稻，其上並無
    建物、鐵皮屋或其他地上物等情，有本院勘驗筆錄附卷足憑
    （見本院卷第250頁）。本院審酌：系爭土地屬「淡海新市
    鎮特定區計畫」範圍之「部分住宅區部分公園用地部分園道
    用地」（見本院卷第68頁新北市政府函），且土地坐落之週
    邊環境並無何區位條件之優劣差別，原告陳述願分得如附圖
    所示A部分土地，被告張聰吉等4人陳述願分得如附圖所示B
    部分土地、並繼續維持共有關係，被告張忠雄及張錦祥則陳
    述願與其餘被告維持共有等情，為使系爭土地之經濟效益提
    高，得為現況（種植水稻）繼續有效之利用，並兼顧全體共
    有人未來參與區段徵收之利益，本院認原告、被告張聰吉等
    4人、張忠雄及張錦祥等人所主張之前揭分割方法，係屬對
    全體共有人最有利且公允之分割方法，爰將系爭土地原物分
    割，並判決如主文第1項所示。
四、本件事證已臻明確，兩造所提其餘攻擊防禦方法及證據，經
    審酌之後，核與本件判決結果不生影響，爰不一一論述，附
    此敘明。
五、訴訟費用負擔之依據：按訴訟費用，由敗訴之當事人負擔；
    惟因共有物分割、經界或其他性質上類似之事件涉訟，由敗
    訴當事人負擔訴訟費用顯失公平者，法院得酌量情形，命勝
    訴之當事人負擔其一部；民事訴訟法第78條、第80條之1分
    別定有明文。本件分割共有物之方法，本應由法院斟酌何種
    方式較能增進共有物之經濟效益，並兼顧兩造之利益，以決
    定適當之分割方法，不因何造起訴而有所不同，故原告請求
    分割共有物雖有理由，惟其已於本院言詞辯論當庭表示自願
    負擔全部訴訟費用（見本院卷第177頁、第319頁），爰諭知
    訴訟費用之負擔如主文第2項所示。
中　　華　　民　　國　　111 　年　　7 　　月　　29　　日
                  民事第三庭法  官  陳菊珍
以上正本係照原本作成。
如對本判決上訴，應於判決送達後20日內向本院提出上訴狀，若
委任律師提起上訴者，應一併繳納上訴審裁判費，否則本院得不
命補正逕行駁回上訴。
中　　華　　民　　國　　111 　年　　7 　　月　　29　　日
                            書記官  曹永瑄
附表1：分割前各共有人應有部分（以本院卷第324至329頁謄本
為記載）
編號 當事人 姓名 登記次序 分割前應有部分 備註 1 原告 杜勝文 6 7/64  2 被告 張聰吉 8 3/32  3 被告 張聰正 10 3/32  4 被告 張炳鈞 11 3/32  5 被告 黃慈益 22 1/16  6 被告 何吳美玲（原登記次序23）  1/16 應有部分業讓與現登記權利人何家陞（登記次序41） 7 被告 張忠雄 24 9/128  8 被告 張錦祥 26 9/128  9 被告 鄭建家 28 27/640  10 被告 李宏銘 29 27/640  11 被告 吳婉琦 30 9/640  12 被告 陳瑞杰 31 9/640  13 被告 呂曜宇 32 9/320  14 被告 黃雪卿 33 1/64  15 被告 黃雪貞 34 1/64  16 被告 黃雪容 35 1/64  17 被告 黃雪莉 36 1/64  18 被告 黃貝瑜 37 1/64  19 被告 黃貝玲 38 1/64  20 被告 黃貝琪 39 1/64  21 被告 張維智 40 3/32   權利範圍合計   1  

附表2：分割後各共有人分得之土地及新共有關係
編號 附圖編號 面積（平方公尺） 附表1所示當事人編號 新共有人姓名 分割後應有部分 1 A 643.89 1 杜勝文 1 2 B 2,207.63 2 張聰吉 1/4    3 張聰正 1/4    4 張炳鈞 1/4    21 張維智 1/4 3 C 3,035.48 5 黃慈益 4/33    6 何吳美玲→何家陞 4/33    7 張忠雄 3/22    8 張錦祥 3/22    9 鄭建家 9/110    10 李宏銘 9/110    11 吳婉琦 3/110    12 陳瑞杰 3/110    13 呂曜宇 3/55    14 黃雪卿 1/33    15 黃雪貞 1/33    16 黃雪容 1/33    17 黃雪莉 1/33    18 黃貝瑜 1/33    19 黃貝玲 1/33    20 黃貝琪 1/33  ABC面積合計 5,887.00    當事人編號6被告何吳美玲之應有部分，業已由何家陞以贈與為原因登記取得。